【裁判字號】    97,交聲,1498
【裁判日期】    970730
【裁判案由】    違反道路交通管理處罰條例聲明異議
【裁判全文】
臺灣臺北地方法院交通事件裁定        97年度交聲字第1498號
原處分機關  臺北市交通事件裁決所
異  議  人
即受處分人  甲○○
上列異議人因違反道路交通管理處罰條例案件，對於臺北市交通
事件裁決所於民國97年1 月9 日所為之北市裁四字第裁22-Z0000
0000號裁決處分（原舉發案號：公警局交字第Z00000000 號），
聲明異議，本院裁定如下：
    主  文
異議駁回。
    理  由
一、原處分意旨略以：異議人即受處分人甲○○於民國96年10月
    22日0 時40分許，駕駛車牌號碼DH-5192 號自用小客車，沿
    國道一號高速公路由北向南行駛，於行經該路段南下16.5公
    里時，其速度超過該路段之最高速限40公里以上而未滿60公
    里，經內政部警政署國道公路警察局員警以受處分人違反道
    路交通管理處罰條例第33條第1 項第1 款規定為由舉發之，
    並指定最後應到案期間為96年11月6 日。異議人迄至應到案
    期限之日仍未到案說明聽候裁決，原處分機關遂認定受處分
    人違規事證明確，於97年1 月9 日依違反道路交通管理處罰
    條例第33條第1 項第1 款、第63條第1 項第1 款及違反道路
    交通管理事件統一裁罰基準表之規定，裁處受處分人罰鍰新
    臺幣（以下同）6,000 元，並記違規點數1點。
二、異議意旨略以，異議人固曾於上開時間駕駛車牌號碼DH-519
    2 號自用小客車行經前揭地點，惟舉發之警員並未拍照存證
    ，空口無憑，恐係因其有業績壓力而舉發本件，且於同時段
    與一同方向行駛之車輛眾多，伊依規定速限行駛，並無違規
    事實卻遭攔下舉發，是本件裁決即非適法，據此聲明異議云
    云。
三、查異議人於97年1 月21日收受本案原處分機關裁決書，於同
    年2 月5 日向原處分單位提出陳述書，陳明其並無違規超速
     之行為，顯然其意在對上開裁決內容聲明不服，故異議人
    雖因不諳法律，致誤向原處分機關提出上開陳述書，仍應視
    為係向本院提出聲明異議，故認其聲明異議未逾期，合先敘
    明。
四、按汽車駕駛人，汽車行駛於高速公路，行車速度超過規定之
    最高速限，處新臺幣（下同）3,000元以上6,000元以下罰鍰
    ；又汽車駕駛人，違反道路交通管理處罰條例第33條第1 項
    規定者，除依原條款處罰鍰外，並予記違規點數1 點，道路
    交通管理處罰條例第33條第1 項第1 款、第63條第1 項第1
    款分別定有明文。
五、經查：
（一）查異議人即受處分人甲○○於96年10月22日0 時40分許，
      駕駛車牌號碼DH-5192 號自用小客車，沿國道一號高速公
      路由北向南行駛，於行經該路段南下16.5公里時，其速度
      超過該路段之最高速限40公里以上而未滿60公里之事實，
      有內政部警政署國道公路警察局舉發違反道路交通管理事
      件通知單1 紙（上載行速152 公里、限速100 公里、超速
      52公里）在卷可參（見本院卷第7 頁），而證人即舉發本
      件違規事件之員警乙○○於本院調查時亦證稱，當時伊係
      著制服與另一名同事汪忠誠在警車上執行巡邏勤務，伊在
      執勤時，會把雷達測速器掛在車窗外面朝後，所以超速的
      車輛還沒經過巡邏車時，其車速就會被雷達測速器測得，
      而伊值勤時，原則上若無法分辨或確認哪一輛車子違規的
      話，伊就不取締，所以伊取締時，都是一部車子跟著一部
      車子作速度的測試，本件異議人所駕駛的車輛進到雷達測
      試區時，經過雷達測速的顯示是時速152 公里，儀器上面
      的速度固定在152 公里處，不會跳動，而且有警示的聲音
      出現，經過伊與汪忠誠確認是異議人的車輛違規後，才駕
      巡邏車上前攔查舉發等語（見本院卷第21頁反面至第22頁
      ）。而測得本件異議人車輛超速違規之儀器規格為TRUBAR
      廠牌之10.525GHz（X-Band） 非照相式雷達測速儀，於95
      年12月7 日由經濟部標準檢驗局測定合格，其有效期限為
      96年12月31日等情，亦有經濟部標準檢驗局雷達測速儀檢
      定合格證書影本1 紙附卷可參（見本院卷第25頁），因此
      舉發本件之警員所憑據雷達測速儀器之測速功能，並無錯
      誤之疑慮，是異議人因該測速儀器並無照相功能，而質疑
      其準確性云云，尚無所據。
（二）被告雖辯稱，本件舉發時間適為星期日，經過舉發地點的
      車子很多，如何能認定係伊駕駛之車輛超速云云，然查，
      本件舉發日期為96年10月22日0 時40分，雖為星期日之翌
      日凌晨，然因入夜已深，車流數量自與一般假日白天或晚
      間交通繁忙時段之車輛壅塞狀況有別，證人乙○○亦證稱
      ，異議人駕車行經舉發地點時，並無其他車輛以相同或更
      快之速度經過該地，如果有而導致伊無法便認識哪一部車
      輛違規的話，伊不會去攔他等語（見本院卷第22頁），並
      證稱，雷達測速儀器在伊使用之經驗上，並不會受到光線
      或天候的因素所影響，伊當時所服務之國道第一警察隊，
      亦無要求所屬警員於一定時間內，必須舉發多少案件的業
      績壓力等語（見本院卷第22頁），顯然依證人之舉發標準
      及其測速儀器之精密度，及當時僅有異議人一部車輛經過
      之相對單純情形下，應無混淆異議人所駕駛車輛與其他車
      輛之虞。又衡諸證人乙○○與異議人素不相識，彼此並無
      仇隙怨懟，其所屬之單位亦無要求舉發交通違規績效之壓
      力，應無設詞陷害異議人之必要，且其為依法執行勤務之
      員警，復就其見聞異議人超速違規之事實經過，以刑事責
      任（具結）擔保伊陳述之真實性，可綜合認定證人乙○○
      所為之證詞，堪以採信，故異議人仍執前詞辯解，係屬事
      後卸責之詞，不足採信。
六、又按行為人有違反道路交通管理處罰條例之情形者，應填製
    舉發違反道路交通管理事件通知單，並於被通知人欄予以勾
    記，其通知聯依下列規定辦理：一、當場舉發者，應填記駕
    駛人或行為人姓名、性別、出生年月日、地址、身分證統一
    編號及車主姓名、地址、車牌號碼、車輛種類。被查獲之駕
    駛人或行為人為受處分人時，應於填記通知單後將通知聯交
    付該駕駛人或行為人簽名或蓋章收受之；拒絕簽章者，仍應
    將通知聯交付該駕駛人或行為人收受，並記明其事由及交付
    之時間；拒絕收受者，應告知其應到案時間及處所，並記明
    事由與告知事項，視為已收受。又違反道路交通管理事件行
    為人，未依規定自動繳納罰鍰，或未依規定到案聽候裁決，
    處罰機關應依基準表於舉發違反道路交通管理事件通知單送
    達且逾越應到案期限60日之3 個月內，逕行裁決之。違反道
    路交通管理事件統一裁罰基準及處理細則第11條第1項第1款
    、第44條第1 項，分別定有明文。本件異議人於為警舉發時
    拒絕於舉發違反道路交通管理事件通知單上簽名等情，業經
    異議人於申訴書及異議狀上自述甚詳（見本院卷第4 頁、第
    11頁），且證人乙○○亦於舉發違反道路交通管理事件通知
    單移送聯「收受通知聯者簽章欄」上記載「駕駛人交付通知
    聯拒簽」等字無誤（見本院卷第7 頁，此聯應係監理單位由
    電腦列印移送聯影像後補發予異議人者）。然由異議人於97
    年2月4日撰寫之陳述書所附舉發違反道路交通管理事件通知
    單通知聯可知，該聯於證人乙○○舉發本件違規時，業已依
    規定交付異議人收受，證人乙○○亦證稱，本件伊有將舉發
    通知單交付給異議人等語（見本院卷第22頁），是異議人雖
    有拒絕於舉發違反道路交通管理事件通知單上簽名之情事，
    而舉發員警既已依規定在舉發單上為拒簽收註記，並同時交
    付通知聯，自有送達舉發單之效力。而異議人逾應到案日期
    未自動繳納罰鍰、聽候裁決，揆諸首揭說明，原處分機關依
    違反道路交通管理處罰條例第33條第1 項第1 款、第63條第
    1 項、違反道路交通管理事件統一裁罰基準表之規定，裁處
    受處分人罰鍰6,000元，並記違規點數1點，經核於法即無不
    合，其裁決應予維持，本件異議為無理由，應駁回之。
據上論斷，應依道路交通管理處罰條例第87條第2 項，道路交通
案件處理辦法第19條，裁定如主文。
中    華    民    國    97    年    7     月    30    日
                  交通法庭  法  官  林柏泓
如不服本裁定應於送達後5日內向本院提出抗告狀
以上正本證明與原本無異
                            書記官  柯貞如
中    華    民    國    97    年    7     月    31    日


司法院資訊處製作；財團法人民間司法改革基金會備份。
